【裁判字號】    90,訴,49
【裁判日期】    901005
【裁判案由】    強盜
【裁判全文】
臺灣苗栗地方法院刑事判決                              九十年度訴字第四九號
    公  訴  人  臺灣苗栗地方法院檢察署檢察官
    被      告  乙○○
    指定辯護人  本院公設辯護人  丙○○
右列被告因強盜案件，經檢察官提起公訴（九十年度偵字第三０四號），本院判決如
左：
    主  文
乙○○竊盜，因脫免逮捕，而當場施以強暴，累犯，處有期徒刑貳年。並應於刑之執
行完畢或赦免後，令入相當處所施以監護壹年。
    事  實
一、乙○○係中度智能不足，為精神耗弱之人，前因竊盜等案件，於民國（下同）八
    十八年十一月十八日經台灣高等法院台中分院判處有期徒刑七月確定，於八十九
    年八月二十四日執行完畢。又意圖為自己不法之所有，於八十九年十二月七日下
    午一時五十分許，至苗栗縣苑裡鄉福田里福田八十五號之「福田瓦厝內媽祖婆、
    太子元帥」神壇（起訴書載為祠堂）內，徒手竊取懸掛於神像之金牌二十五面（
    計二點五兩，約值新台幣二萬五千元），甫經得手，即為該神壇之管理人甲○○
    發現，乙○○遂騎乘其所有之車牌號碼VTO--２２０號機車逃逸，甲○○旋上前
    拉住該機車欲逮捕周王富，詎乙○○為脫免逮捕，竟當場施以強暴，逕將機車往
    前行駛，甲○○因而遭拖行約一百公尺（起訴書載為數十公尺），致受有左足踝
    部擦傷五點五公分、右膝擦傷及左手掌鈍挫傷等傷害（傷害部分未據告訴）。嗣
    乙○○於同日晚上八時許為警循線查獲，並在其台中縣大甲鎮○○里○○路九六
    號家中當場取出前揭金牌二十五面。
二、案經苗栗縣警察局通霄分局報請臺灣苗栗地方法院檢察署檢察官偵查起訴。
    理  由
一、訊據被告乙○○對於上述竊盜事實固坦承不諱，但矢口否認有施以強暴之犯行，
    辯稱：伊偷完後，甲○○喊抓賊，伊就騎機車快跑，甲○○未抓住機車而是他自
    己跌倒云云。然查：被告於案發時因懼怕被人抓到而遭毆打，明知被害人甲○○
    抓住其機車，仍然騎機車拖被害人往前行，致被害人受有上述傷害之事實，業據
    被告於警訊及偵查中坦白承認，核與證人即被害人甲○○於警訊及偵審中證述情
    節相符，並有苗栗縣苑裡怡安診所診斷證明書及病歷表各一件附卷可稽。次查：
    上述金牌二十五面業經甲○○領回，有贓物認領保管單一件在卷可憑。又查，上
    述車牌號碼VTO--２２０號機車為被告所有，且前揭神壇之名稱為「福田瓦厝內
    媽祖婆、太子元帥」，分別車籍作業系統--查詢認可資料及苗栗縣警察局通霄分
    局九十年五月十五日（九０）通警刑字第三八八九號函暨所附之報告各一件附卷
    可證。從而被告上述辯解無非飾卸之詞，不足採信，本件事證明確，被告犯行洵
    堪認定。另查，本件起訴書記載被告除脫免逮捕外，並因防護贓物而當場施以強
    暴，然查：被告於警訊及偵查中均供稱因懼怕被人抓到而遭毆打，始騎機車拖行
    被害人，已如前述，並未供認係為防護贓物而為上述強暴行為；且其於審理中亦
    否認係防護贓物而為上述強暴行為，此外復查無其他證據足資證明被告係為防護
    贓物始為上述強暴行為，故起訴書此項記載尚屬不能證明，附此敘明。
二、被告竊盜，因脫免逮捕，當場施以強暴，係犯刑法第三百二十九條之準強盜罪，
    應依同法第三百二十八條第一項規定論處。又被告有如事實欄所示之犯罪前科，
    有臺灣高等法院被告全國前案紀錄表及台灣苗栗地方法院檢察署刑案資料查註記
    錄表各一件附卷可稽，其於五年以內再犯本案有期徒刑以上之罪，係屬累犯，依
    法應加重其刑。被告經本院送請財團法人為恭紀念醫院鑑定結果，係中度智能不
    足之人，於案發時可能已達心神喪失之程度，但尚無法判斷是否為偷竊狂等情，
    有該醫院九十年八月一日（九０）為恭醫字第０七五一號函暨所附之司法鑑定報
    告書附卷可稽。但查：被告於行為時尚知竊取物小價高之金牌，事跡敗露後亦知
    脫免逮捕，騎機車逃逸，且於當日晚上八時三十分許警訊時供述明確，核與被害
    人指述情節相符，由此足見，被告於行為時尚非心神喪失之人，已甚灼然。故被
    告於行為時僅為精神耗弱之人甚為明確，爰依刑法第十九條第二項之規定減輕其
    刑，並先加後減之。爰審酌被告有上述竊盜前科，素行不佳，因一時貪念，竊取
    上述價值達新台幣二萬五千元之二十五面金牌，復騎機車拖行被害人約數十公尺
    ，致其受有前揭傷害，但被害人已表示不予追究，業據其於九十年一月十八日偵
    查時陳述在卷，及被告犯罪後尚能坦然認錯態度良好等一切情狀，量處如主文所
    示之刑，以資懲儆。被告有上述精神耗弱之情形，爰依刑法第八十七條第二項之
    規定，諭知應於刑之執行完畢或赦免後，令入相當處所施以監護一年，以加強其
    尊重他人財產權之觀念，並維護社會治安。
三、另指定辯護人辯稱：被告僅有單純之竊盜行為，與其八十九年十二月十五日八時
    許，持其所有之鑰匙一把，在台中縣大甲鎮○○路大甲火車站前之竊取黃瑪芬所
    有之車牌號碼GZN--８６９號機車之竊盜行為，時間相近，犯罪構成要件相同，
    應係基於概括犯意為之，二者應構成刑法第五十六條之連續犯，屬裁判上之一罪
    ，與本案為單一案件，故本件應依刑事訴訟法第三百零二條第一款之規定，諭知
    免訴等語。經查：被告確另因上述竊盜犯行，於九十年三月九日經臺灣臺中地方
    法院九十年度易字第五二五號刑事判決判處有期徒刑六月，如易科罰金，以參佰
    元折算壹日嗣經確定，業於九十年五月二十二日送監執行乙節，有該判決及被告
    上述前科表在卷可稽，固可信實。然按連續犯須連續數行為而犯同一罪名，始能
    成立，所謂犯同一罪名，依司法院大法官會議釋字第一五二號解釋，係指構成犯
    罪要件相同之罪名而言。本件被告所犯刑法第三百二十九條之準強盜罪，與上述
    被告另犯之刑法第三百二十條第一項之普通竊盜罪，該二者之犯罪構成要件顯然
    有別，自非連續犯，而無裁判上一罪之關係，甚為明確，從而，辯護人此項辯解
    尚有未洽，附此說明。
本案經檢察官黃智勇到庭執行職務。
據上論斷，應依刑事訴訟法第二百九十九條第一項前段，刑法第三百二十九條、第三
百二十八條第一項、第四十七條、第十九條第二項、第八十七條第二項，判決如主文
。
中      華      民      國    九十      年      十      月      五      日
                              臺灣苗栗地方法院刑事第二庭
                                        法  官  詹  日  賢
右正本證明與原本無異。
如不服本判決，應於判決送達後十日內向本院提出上訴狀( 應附繕本 )，上訴於
臺灣高等法院台中分院。
                                         書記官  陳  爵  星
中    華    民    國   九十    年    十    月     五     日
刑法第三百二十八條
第一項：意圖為自己或第三人不法之所有，以強暴、脅迫、藥劑、催眠術或他法，至
        使不能抗拒，而取他人之物或使其交付者，為強盜罪，處三年以上十年以下
        有期徒刑。
刑法第三百二十九條竊盜或搶奪，因防護贓物，脫免逮捕或湮滅罪證，而當場施以強
暴脅迫者，以強盜論。


司法院資訊處製作；財團法人民間司法改革基金會備份。
